【裁判字號】    99,交易,173
【裁判日期】    991231
【裁判案由】    過失傷害
【裁判全文】
臺灣雲林地方法院刑事判決             99年度交易字第173號
公  訴  人  臺灣雲林地方法院檢察署檢察官
被      告  洪金蓮
上列被告因過失傷害案件，經檢察官提起公訴（99年度調偵字第
309 號），被告於準備程序中就被訴事實為有罪之陳述，經本院
合議庭裁定由受命法官獨任進行簡式審判程序，並判決如下：
    主  文
洪金蓮犯過失傷害罪，處有期徒刑月，如易科罰金，以新臺幣
壹仟元折算壹日。緩刑貳年。
    事實及理由
ㄧ、犯罪事實
    洪金蓮於民國98年12月25日上午10時50分許，駕駛車牌號碼
    0729-WL 號自用小客車，沿雲林縣崙背鄉○○○○道路由南
    往北方向行駛，行經雲林縣崙背鄉○○村路燈158-1 號處之
    交叉路口，本應注意行至無號誌之交岔路口，須減速慢行，
    且同為直行車或轉彎車者，左方車應暫停讓右方車先行，避
    免發生碰撞之危險，且依當時情形，天候晴、日間自然光線
    、路面乾燥無缺陷、無障礙物、且視距良好，又無不能注意
    之情事，竟疏於注意，超速行駛且未暫停讓右方車（即下述
    林水駕駛之自小貨車）先行，致撞擊由林水駕駛搭載陳金雪
    沿雲林縣崙背鄉鎮○路由東往西方向行駛之車牌號碼SQ-497
    0 號自小貨車左前車頭，林水因而受有左5-9 肋骨骨折並血
    胸、腸骨斷裂併腹膜後血腫、左、右脛骨腓骨均骨折等傷害
    ；陳金雪亦因此受有頭部外傷併輕微腦震盪、臉部傷口、雙
    側小腿多處開放性傷口併皮膚缺損、左大腿挫傷、左側氣血
    胸併左側第2 至第9 肋骨骨折、胸部挫傷、左下肺葉肺炎、
    左肩部關節脫臼等傷害（過失傷害陳金雪部分，業據撤回告
    訴）。
二、認定犯罪事實所憑之證據及理由
（一）本件被告洪金蓮所犯之罪，係死刑、無期徒刑、最輕本刑
      為3 年以上有期徒刑以外之罪，其於準備程序就前揭被訴
      事實為有罪之陳述，經受命法官告知簡式審判程序之旨，
      並聽取其與公訴人之意見後，本院合議庭裁定，依刑事訴
      訟法第273 條之1 規定，由受命法官獨任進行簡式審判程
      序，是本案之證據調查，依刑事訴訟法第273 條之2 規定
      ，不受同法第159 條第1 項、第161 條之2 、第161 條之
      3 、第163 條之1 及第164 條至第170 條規定之限制，合
      先敘明。
（二）訊據被告對上開事實坦承不諱，核與告訴人林水、陳金雪
      於警詢中指證之情節相符（見警卷第5-7 頁、第12-14 頁
      ），並有道路交通事故調查報告表(一)、(二)、現場圖各1 份
      、財團法人彰化基督教醫院診斷證明書2 紙、現場照片8
      張、臺灣省嘉雲區車輛行車事故鑑定委員會99年6 月10日
      嘉雲鑑990312字第0995802096號鑑定意見書在卷可稽，足
      認被告前開自白與事實相符，堪可採信。
（三）又按車輛行經在未劃設車道線、分向限制線之道路，時速
      不得超過40公里。且同為直行車左方車應暫停讓右方車先
      行，道路交通安全規則第93條第1 項第1 款、第102 條第
      1 項第2 款分別定有明文。被告身為駕駛人，自負有上開
      注意義務，又依當時情形，天候晴、日間自然光線、路面
      乾燥無缺陷、無障礙物、且視距良好，有前開道路交通事
      故調查報告表(一)為佐，則被告斯時並無不能注意之情事，
      詎其竟疏未注意上開規定，於前開在未劃設車道線、分向
      限制線之產業道路，仍以時速50公里之速度行駛，且未暫
      停讓右方駕駛自小客車之告訴人林水先行因而肇事，致告
      訴人林水、陳金雪等人受傷，足見被告確有違反上述交通
      安全規則致本件車禍發生至明。又本件經送臺灣省嘉雲區
      車輛行車事故鑑定委員會，其鑑定意見亦認：被告駕駛自
      用小客貨車，行經無號誌交岔路口，未減速反超速行駛，
      且左方車未暫停讓右方車先行，為肇事主因，告訴人林水
      駕駛自用小貨車，行經無號誌交岔路口，未減速慢行，作
      隨時停車之準備，為肇事次因，此有前開臺灣省嘉雲區車
      輛行車事故鑑定委員會鑑定意見書1 份附卷可參，顯見被
      告疏未注意，當認有過失乙情甚明，而被告過失行為與告
      訴人林水、陳金雪所受傷間有相當因果關係，堪無疑義。
（四）是本案被告過失傷害犯行明確，洵堪認定，應依法論科。
三、論罪科刑之理由
（一）核被告所為，係犯刑法第284 第1 項前段過失傷害罪。
（二）本院審酌：被告犯後坦承犯行，業與告訴人家屬達成和解
      （茲告訴人林水已於99年3 月31日因肝細胞癌造成肝衰竭
      死亡而無法撤回告訴）並賠償損害，有調解筆錄1 份在卷
      可參（附於本院99年度交附民字第122 號卷內），其亦獲
      得告訴人家屬之諒解（見本院卷第40頁反面），態度尚稱
      良好，並參酌被告過失之程度、告訴人林水所受傷勢，及
      被告年近七旬，未受正式教育，育有4 子均已成年之家庭
      狀況等一切情狀，量處如主文所示之刑，並諭知易科罰金
      之折算標準，以資儆懲。又被告前分別於82年、85年間因
      賭博、過失傷害等案件受有期徒刑以上刑之宣告，有臺灣
      高等法院被告前案紀錄表附卷可按，然至本件判決宣示時
      已超過5 年，其間並未受其他有期徒刑以上刑之宣告，而
      其犯後坦承犯行，態度良好，業與告訴人林水之家屬達成
      和解，顯見其深切悔悟之意，亦獲得告訴人家屬之原諒，
      堪認被告經此偵、審程序教訓，當知警惕戒慎而無再犯之
      虞，本院綜核各情認其所受宣告之刑，以暫不執行為適當
      ，爰依刑法第74條第1 項第2 款規定，併予宣告緩刑2 年
      ，以勵自新。
（三）末查，雖告訴人之女林雪麗於99年12月6 日具狀表明撤回
      告訴，有聲請撤回告訴狀1 紙附卷為憑（見本院卷第30頁
      ），惟本件告訴係林水於警詢時所提出，此觀諸卷附筆錄
      書證自明（見相字卷第7 頁）。且告訴人林水已於99年3
      月31日死亡，而撤回權專屬於實行告訴之告訴人，不生繼
      承之問題，自無從為告訴之撤回（最高法院89年度台非字
      第199 號判決意旨參照），故本院仍應為實體上之裁判，
      附此敘明。
四、公訴人另以被告於上開時地，因過失撞擊由林水駕駛搭載陳
    金雪之SQ-4970 號自小貨車左前車頭，致陳金雪受傷，因而
    認被告另涉犯刑法第284 條第1 項前段之過失傷害罪嫌。按
    告訴乃論之罪，告訴人於第一審辯論終結前得撤回其告訴，
    又告訴經撤回者，應諭知不受理之判決，刑事訴訟法第238
    條第1 項、第303 條第3 款分別定有明文。查本件告訴人陳
    金雪告訴被告過失傷害部分，起訴書認被告涉犯刑法第284
    條第1 項前段之過失傷害罪，依同法第287 條本文之規定，
    須告訴乃論。茲告訴人陳金雪業與被告達成民事和解，並撤
    回本件過失傷害部分之告訴，有撤回告訴狀1 紙在卷可憑（
    見本院卷第15頁），因公訴人認被告此一過失傷害行為與前
    開論罪科刑之過失傷害行為間，為想像競合犯，屬裁判上一
    罪，爰不另為公訴不受理之諭知，併此敘明。
五、應適用之法律
（一）刑事訴訟法第273 條之1 第1 項、第299 條第1 項前段。
（二）刑法第284 條第1 項前段、第41條第1 項前段、第74條第
      1 項第2 款。
（三）刑法施行法第1 條之1 第1 項前段、第2 項。
六、本案經檢察官陳宜君到庭執行職務。
中    華    民    國    99    年    12    月    31    日
                  刑事第二庭    法  官  周欣怡
以上正本證明與原本無異。
如不服本判決應於收受判決後10日內向本院提出上訴書狀，並應
敘述具體理由；其未敘述上訴理由者，應於上訴期間屆滿後20日
內向本院補提理由書（均須按他造當事人之人數附繕本）。「切
勿逕送上級法院」。
                                書記官  林惠鳳
中    華    民    國    99    年    12    月    31    日
附錄本案論罪科刑法條全文：
中華民國刑法第284條
（過失傷害罪）
因過失傷害人者，處6 月以下有期徒刑、拘役或5 百元以下罰金
，致重傷者，處1 年以下有期徒刑、拘役或5 百元以下罰金。
從事業務之人，因業務上之過失傷害人者，處1 年以下有期徒刑
、拘役或1 千元以下罰金，致重傷者，處3 年以下有期徒刑、拘
役或2 千元以下罰金。

司法院資訊處製作；財團法人民間司法改革基金會備份。
